【裁判字號】    99,交聲,1227
【裁判日期】    991214
【裁判案由】    聲明異議
【裁判全文】
臺灣臺南地方法院交通事件裁定        99年度交聲字第1227號
原處分機關  交通部公路總局嘉義區監理所臺南監理站
異  議  人
即受處分人  朱永欽
上列異議人即受處分人因違反道路交通管理處罰條例案件，對於
交通部公路總局嘉義區監理所臺南監理站民國99年10月5日所為
之裁決處分（處分案號：嘉監南字第裁74-M00000000號）聲明異
議，本院裁定如下：
    主    文
原處分撤銷，發回交通部公路總局嘉義區監理所臺南監理站。
    理    由
一、原處分意旨略以：異議人朱永欽於民國99年6月28日13時10
    分許，駕駛車牌號碼TL-9846號自用小貨車（下稱系爭汽車
    ），行經臺南縣永康市○○街160號前路段處，因起駛前不
    讓行進中之車輛優先通行，適第三人洪李欗駕駛之車號VIV-
    708號輕型機車行經此地，兩車不慎發生碰撞而肇事，第三
    人洪李欗因本件事故受有頭部損傷併右眼窩處皮下瘀血，頸
    椎痛、右嘴角裂傷（長約0.8公分）、右大腿內側皮下瘀血
    、左膝鈍傷併疼痛等傷害，本案經臺南縣警察局永康分局（
    下稱舉發機關）警員到場處理，並以異議人有「汽車駕駛人
    ，爭道行駛有起駛前，不讓行進中之車輛、行人優先通行之
    情形者」及「汽車駕駛人，駕駛汽車違反道路交通安全規則
    ，因而肇事致人受傷」之違規為由予以製單舉發，嗣經原處
    分機關即交通部公路總局嘉義區監理所臺南監理站以其違規
    事證明確，依道路交通管理處罰條例第45條第1項第10款、
    第61條第3項前段及違反道路交通管理事件統一裁罰基準表
    之規定，裁處異議人罰鍰新臺幣（下同）600元，加記違規
    點數4點等語。
二、聲明異議意旨略以：異議人於事故當日前往五福街作搬家估
    價，因右方為菜市場出入口，異議人遂將汽車停放於左方樓
    房之鐵皮下。又該路段並未繪設有中線，路面亦不寬，異議
    人估價完欲駕駛系爭汽車離去時，剛將系爭汽車向右切出時
    ，即見第三人洪李蘭駕駛VIV-708號輕機車迎面駛來，第三
    人並未注視前方路面而回頭看路面，因此第三人未發現異議
    人就直接撞上系爭汽車而肇事。異議人見發生事故旋即請友
    人呼叫救護車將第三人洪李欗送奇美醫院，第三人洪李欗稱
    其無駕駛執照，要求異議人不要報警，異議人遂保持現場，
    後經處理機關員警表示，當地有幾件車禍被害人之後要求高
    額賠償金的案例，異議人認為本件亦是此種情形。又處理機
    關員警當初是開異議人駕照逾期，孰料遭移送「汽車駕駛人
    ，爭道行駛有起駛前，不讓行進中之車輛、行人優先通行之
    情形者」及「汽車駕駛人，駕駛汽車違反道路交通安全規則
    ，因而肇事致人受傷」之違規行為，異議人不服，為此聲明
    異議，請求撤銷原處分等語。
三、按一行為同時觸犯刑事法律及違反行政法上義務規定者，依
    刑事法律處罰之。但其行為應處以其他種類行政罰或得沒入
    之物而未經法院宣告沒收者，亦得裁處之。前項行為如經不
    起訴處分或為無罪、免訴、不受理、不付審理之裁判確定者
    ，得依違反行政法上義務規定裁處之，行政罰法第26條定有
    明文。而觀諸該規定之立法理由：「一行為同時觸犯刑事法
    律及違反行政法上義務規定時，由於刑罰與行政罰同屬對不
    法行為之制裁，而刑罰之懲罰作用較強，故依刑事法律處罰
    ，即足資警惕時，實無一事二罰再處行政罰之必要。且刑事
    法律處罰，由法院依法定程序為之，較符合正當法律程序，
    應予優先適用。但罰鍰以外之沒入或其他種類行政罰，因兼
    具維護公共秩序之作用，為達行政目的，行政機關仍得併予
    裁處，故為第1項但書規定。前述行為如經檢察官為不起訴
    處分或法院為無罪、免訴、不受理或不付審理（少年事件）
    之裁判確定，行政罰之裁處即無一事二罰之疑慮，故第2項
    規定此時仍得依違反行政法上義務之規定裁處」，強調一事
    不二罰及刑事法律處罰程序優先之原則，是就裁處罰鍰而言
    ，原則上於刑事法律程序進行至有罪確定時，即不再處以屬
    行政罰之罰鍰，僅於刑事法律程序進行至不起訴處分或為無
    罪、免訴、不受理、不付審理之裁判確定時，方得繼續依違
    反行政法上義務規定裁處罰鍰。
四、經查，異議人因上開違規事實，因事涉過失傷害案件，目前
    仍由臺灣臺南地方法院檢察署檢察官偵查中，尚未偵查終結
    ，業經本院調取該署99年度偵字第17552號卷宗全卷核閱無
    訛。異議人上開遭裁罰之交通違規事實，同時涉犯刑事法律
    ，且其所涉之刑事案件，尚未經不起訴處分或為無罪、免訴
    、不受理、不付審理之裁判確定，日後仍有接受刑事制裁之
    可能，尚非屬行政罰法第26條第2項列舉之情形，此時原處
    分機關若依法為行政裁決，將有使異議人同時遭受行政處分
    及刑事處罰之危險，顯與行政罰法第26條規定及其立法意旨
    相違背。從而，為符該規定避免一事二罰之立法意旨，原處
    分機關自應俟上開刑事案件有確定之結果後，始得依行政罰
    法第26條第2項之規定裁處，據此，原處分所裁處罰鍰600元
    部分，顯非適法。至原處分機關處罰加記違規點數4點部分
    ，固屬上揭規定所指之「其他種類行政罰」，惟本件異議人
    是否確有前揭「汽車駕駛人，爭道行駛有起駛前，不讓行進
    中之車輛、行人優先通行之情形者」及「汽車駕駛人，駕駛
    汽車違反道路交通安全規則，因而肇事致人受傷」之事實，
    仍有待檢察官調查，甚而法院審理認定，為避免事實認定有
    所歧異，自應由本院將原處分全部予以撤銷，並發回原處分
    機關，待上開刑事案件有確定之終局結果後，再由原處分機
    關視其情形一併依法而為裁處，以求妥適。
五、據上論斷，應依道路交通管理處罰條例第87條第2項，道路
    交通事件處理辦法第19條前段，裁定如主文。
中    華    民    國    99    年    12    月    14    日
                     交通法庭  法  官  黃聖涵
以上正本證明與原本無異。
如不服本裁定，應於收受送達後5日內向本院提出抗告狀。（應
附繕本）
                               書記官  吳揆滿
中    華    民    國    99    年    12    月    14    日

司法院資訊處製作；財團法人民間司法改革基金會備份。
